臺灣彰化地方法院交通事件裁定　　　 100年度交聲字第1307號
原處分機關
即移送機關　交通部公路總局臺中區監理所彰化監理站
異　議　人
即受處分人　蕭明華
上列異議人即受處分人因違反道路交通管理處罰條例案件，對於
交通部公路總局臺中區監理所彰化監理站100年9月28日彰監四字
第裁64-G1H248984號處分不服，聲明異議，本院裁定如下：
    主  文
原處分撤銷。
蕭明華不罰。
    理  由
一、原處分機關以：異議人即受處分人蕭明華（下稱受處分人）
    於民國100 年5 月23日18時16分許，駕駛車牌號碼BM-9561
    號自用小客車（下稱系爭車輛），行經台中市○○路、工學
    路口時，經員警逕行舉發「駕車行經有燈光號誌管制之交岔
    路口闖紅燈」之違規，嗣依道路交通管理處罰條例第53條第
    1 項之規定，裁處罰鍰新臺幣（下同）4,000 元，並依同條
    例第63條第1 項第3 款（裁決書漏載第3 款）之規定，記違
    規點數3 點等語。
二、聲明異議意旨略以：於100 年5 月23日，在台中市○○○○
    路口闖紅燈並非伊駕駛，罰鍰4,000 元已繳納，本車已於10
    0 年6 月3 日已過戶，過戶前應先繳納違規紅單，為何沒繳
    納違規紅單給予過戶，為此聲明異議，請求不要記違規點數
    等語。
三、按汽車駕駛人，行經有燈光號誌管制之交叉路口闖紅燈者，
    處駕駛人1,800 元以上5,400 元以下罰鍰，並記違規點數3
    點，道路交通管理處罰條例第53條第1 項及第63條第1 項第
    3 款定有明文。次按道路交通管理處罰條例之處罰，受舉發
    違反道路交通管理事件之受處罰人，認為受舉發之違規行為
    應歸責他人者，應於舉發違反道路交通管理事件通知單應到
    案日期前，檢附相關證據及應歸責人相關證明文件，向處罰
    機關告知應歸責人，處罰機關應即另行通知應歸責人到案依
    法處理，逾期未依規定辦理者，仍依本條例各該違反條款規
    定處罰，道路交通管理處罰條例第85條第1 項定有明文，是
    若車輛所有人對該交通違規事實確有不可規責之事由，即不
    得對之裁罰。依前揭條文規定之文義，受處分人於應到案日
    期前，未檢附相關證據及應歸責人相關證明文件，向處罰機
    關告知應歸責人，原處分機關仍可依上揭規定對受處分人裁
    罰，此乃係賦予處罰機關「仍依本條例各該違反條款規定處
    罰」之權限，並非當然發生失權之效果，且觀諸上開規定修
    正之立法理由，亦未表示逾期未告知即生失權效果。況若舉
    發違反道路交通管理事件通知單送達受處分人時，已逾該通
    知單所定之到案期日，則因未符合道路交通管理處罰條例第
    85條第1 項規定，即未生失權之效果，如此一來，將使有無
    失權之效果取決於舉發違反道路交通管理事件通知單送達之
    遲速，如送達在到案期日前者，即生失權效果，送達在到案
    期日後者，即不生失權效果，顯失公平；尤其若舉發違反道
    路交通管理事件通知單送達受處分人時，恰係該通知單所定
    到案期日之同日或前一日，將使受處分人因無法及時告知應
    歸責他人之狀況，而承受失權之不公平結果，故受處分人逾
    期未辦理歸責事宜，若有檢具相關事證向法院聲明異議，法
    院仍應實質審理（臺灣高等法院暨所屬法院97年法律座談會
    刑事類提案第41號研討結果亦同此見解）。
四、經查：
（一）車牌號碼BM-9561 號自用小客車，於100 年5 月23日18時
      16分許，行經台中市○○路、工學路口時，有行經有燈光
      號誌管制之交岔路口闖紅燈之違規行為，經台中市政府警
      察局交通警察大隊直屬第一分隊員警逕行摯單舉發，並由
      原處分機關依法裁處如上述內容裁罰之事實，此有採證照
      片2 張、台中市政府警察局100 年6 月7 日中市警交字第
      G1H248984 號舉發違反道路交通管理事件通知單及原處分
      機關100 年9 月28日彰監四字第裁64-G 1H248984 號裁決
      書各1 份附卷可稽，堪認上開自用小客車有如前述之違規
      事實。
（二）受處分人辯稱系爭車輛於100 年6 月3 日過戶予他人，為
      何未繳納紅單即給予過戶。惟系爭車輛係於100 年6 月3
      日始辦理過戶，原所有人為受處分人本人一節，為受處分
      人所自承，並有汽車車主歷史查詢1 紙附卷可參，本件違
      規行為係發生於100 年5 月23日，受處分人確為本件違規
      行為發生當時系爭車輛之所有人無訛。該自用小客車雖於
      100 年6 月3 日過戶予他人，然本件違規行為係於100 年
      6 月7 日始掣單舉發，違規通知單係於100 年6 月8 日始
      登錄於電腦資料檔中，有違規查詢報表1 紙附卷可稽，受
      處分人於辦理過戶當天，未主動交予承辦人員代收，承辦
      人員即無法得知有該件違規未清，依法即得辦理過戶，此
      據原處分機關於移送書內敘明，是受處分人此部分抗辯係
      屬無據。另受處分人辯稱違規當時並非伊所駕駛，查，依
      證人李信忠於本院訊問時具結後證稱：「車輛曾過戶至我
      名下，但不記得正確日期，今年4 月底後車子都在我那邊
      ，蕭明華未牽回使用；這輛車當時買來是為了當代步使用
      ，客人把車交給我修理，若有客人要使用，我會借給他們
      ，但沒有作登記，因此100 年5 月23日18時16分當時是借
      給何人目前想不起來，現在我已不是此輛車之所有人，已
      經過戶賣掉了」等語（見本院100 年12月21日訊問筆錄）
      ，核與受處分人於本院審理時陳稱：4 月底後系爭車輛即
      不在其占有中等語相符。是依上揭證人李信忠之證述內容
      及卷附之車號查詢汽車車籍資料2 紙，系爭車輛原為蕭明
      華所有，於100 年4 月底後車輛即交由李信忠占有使用，
      嗣辦理過戶予李信忠所有後，再辦理過戶予李寶鳳等情，
      應可認定。本件違規時間為100 年5 月23日，違規當時系
      爭車輛係由證人李信忠所占有支配，足見當時受處分人對
      於該車確實無管理支配能力，既無足夠證據證明受處分人
      即為本件違規之駕駛人，是以本件違規事實應不可歸責於
      受處分人，而應歸責於實際駕駛人，揆諸前揭規定，原處
      分機關仍以其為本件之裁罰對象，於法即有未洽，應由本
      院撤銷其處分並改諭知受處分人不罰。
五、綜上所述，受處分人於舉發時間，雖係違規車輛之所有人，
    惟車輛既不在受處分人占有支配中，依前開說明，自非本件
    違規行為所應裁處之對象，則本件駕駛人之違規行為，自難
    歸責於受處分人，原處分機關未審酌及此，逕依道路交通管
    理處罰條例第53條第1項、第63條第1項第3款規定為裁罰，
    尚有未洽，本件異議為有理由，自應由本院撤銷原處分，另
    為受處分人不罰之諭知，以資適法。
六、據上論斷，應依道路交通管理處罰條例第87條第2項、道路
    交通案件處理辦法第19條前段，裁定如主文。
中    華    民    國    100     年    12  月    28    日
                  交通法庭            法  官  田德煙
以上正本證明與原本無異。
如不服本裁定，應於裁定送達後5日內向本院提出抗告狀（須附
繕本）。
中    華    民    國   100    年    12    月    29    日
                                      書記官  吳冠慧